【裁判字號】    99,易,1116
【裁判日期】    990614
【裁判案由】    竊盜
【裁判全文】
臺灣板橋地方法院刑事判決              99年度易字第1116號
公  訴  人  臺灣板橋地方法院檢察署檢察官
被      告  乙○○
上列被告因竊盜案件，經檢察官提起公訴（99年度偵字第4179號
），本院判決如下：
    主  文
乙○○竊盜，處拘役貳拾日，如易科罰金，以新臺幣壹仟元折算
壹日。
    事  實
一、乙○○基於意圖為自己不法之所有，於民國99年1 月23日下
    午5 時許，在臺北縣板橋市○○街59號「丙○○○○」，趁
    無人注意之際，以徒手竊取甲○○所有陳列於該自助餐店菜
    臺上之鯊魚肉將之裝在外帶餐盒中（價值新臺幣50元），未
    經結帳隨即離去，得手後將之放置在其腳踏車之菜籃內，為
    甲○○當場發現，報警處理而查獲，並扣得鯊魚肉1 盒。
二、案經臺北縣政府警察局海山分局移請臺灣板橋地方法院檢察
    署檢察偵查起訴。
    理  由
一、證據能力
（一）按刑事訴訟法第159 條第1 項規定：「被告以外之人於審
      判外之言詞或書面陳述，除法律有規定者外，不得作為證
      據」；其立法本旨係以證人於審判外之言詞或書面陳述，
      屬於傳聞證據，此項證據，當事人無從直接對於原供述者
      加以詰問，以擔保其真實性，法院亦無從直接接觸證人而
      審酌其證言之憑信性，違背直接審理及言詞審理之原則，
      除具有必要性及信用性情況之除外者外，原則上不認其有
      容許性，自不具證據能力；至所謂具有必要性及信用性情
      況者，例如刑事訴訟法第159 條之1 、之2 、之3 、之4
      、之5 情形，仍例外認其有證據能力，然此乃係指法院未
      於審判期日傳喚相關證人到庭，案件僅能依靠該等證人於
      審判外之陳述以為判斷之情形，始需就該等審判外供述證
      據嚴格依照刑事訴訟法第159 條之1 至之5 所定要件一一
      檢視各該證人之供述，作為證據之資格。倘法院已經依據
      當事人聲請傳喚證人到庭接受檢辯雙方之交互詰問，則法
      院既已透過直接、言詞審理方式檢驗過該證人之前之證詞
      ，當事人之反對詰問權亦已受到保障得以完全行使之情況
      下，該等審判外證據除有其他法定事由（例如：非基於國
      家公權力正當行使所取得或私人非法取得等，而有害公共
      利益，即以一般證據排除法則為判斷），應認該審判外供
      述已得透過審判程式之詰問檢驗，而取得作為證據之資格
      ，亦即其審判外供述與審判中供述相符部分，顯然已經構
      成具備可信之特別情狀，當然有證據資格（實務上之作用
      常為引用該等陳述與審判中陳述相符，強化該證人供述之
      可信度），其不符部分，作為檢視審判中所為供述可信與
      否之彈劾證據，當無不許之理，甚者，其不符部分倘係於
      司法警察、檢察事務官調查中之供述，作為認定被告犯罪
      與否或不構成犯罪與否之證據，亦僅需依照刑事訴訟法第
      159 條之2 規定，斟酌其審判外供述作成外部環境、製作
      過程、內容、功能等情況認為之前供述較為可信，即可取
      得證據資格，而作為認定事實之證據資格（最高法院94年
      度臺上字第2507號、95年臺上字第2515號判決意旨參照）
      。查本件證人甲○○經本院於審判期日傳喚到庭，行交互
      詰問程序，直接言詞審理檢視其證詞，並給予被告詰問之
      機會，且再提示本判決下列所引用之證人甲○○於警詢、
      偵訊筆錄之要旨，由被告依法辯論，故上揭證人甲○○於
      警詢、偵查中時之陳述，當然已取得作為證據之資格，而
      有證據能力。
（二）按被告以外之人於審判外之陳述，雖不符刑事訴訟法第15
      9 條之1 至第159 條之4 之規定，而經當事人於審判程序
      同意作為證據，法院審酌該言詞陳述或書面陳述作成時之
      情況，認為適當者，亦得為證據；當事人、代理人或辯護
      人於法院調查證據時，知有刑事訴訟法第159 條第1 項不
      得為證據之情形，而未於言詞辯論終結前聲明異議者，視
      為有前項之同意，刑事訴訟法第159 條之1 、第159 條之
      5 第1 項、第2 項分別定有明文。經查，本判決下列所引
      用之臺北縣政府警察局海山分局搜索、扣押筆錄及扣押物
      品目錄表、贓物認領保管單各1 份之被告以外之人各項書
      面陳述證據，檢察官及被告於本院準備程序中迄於言詞辯
      論終結前均未聲明異議。本院審酌上開證據資料製作時之
      情況，尚無違法不當及證明力明顯過低之瑕疵，亦認為以
      之作為證據應屬適當，故揆諸前開規定，爰依刑事訴訟法
      第159 條之5 規定，認上揭證據資料均有證據能力。
二、訊據被告乙○○固不否認有於99年1 月23日下午5 時許，在
    臺北縣板橋市○○街59號「丙○○○○」用餐等情，惟矢口
    否認有何竊取鯊魚肉之犯行，辯稱：甲○○在伊腳踏車菜籃
    中所拿的東西，伊沒有看到；甲○○所拿的鯊魚肉1 盒不是
    在伊的腳踏車菜籃中起獲的；當時伊人還在餐廳內吃飯，甲
    ○○進到餐廳內問該輛腳踏車是不是伊的，伊說腳踏車是伊
    的，甲○○就把鯊魚肉放在伊面前問伊要不要付錢，伊說伊
    沒有拿，後來甲○○就叫警察來處理等語。經查：
（一）被告有在上揭自助餐菜台上取菜放入外帶紙盒中，證人甲
      ○○轉眼間發現被告取菜之外帶紙盒不見，證人甲○○詢
      問被告該紙盒拿到何處，被告當時回答沒有，證人甲○○
      後來在被告之腳踏車前面菜籃上找到該外帶紙盒等情，業
      經證人甲○○於本院審理證述明確（本院99年5 月31日審
      判筆錄第4 、5 頁），核與證人甲○○於警詢中、偵查中
      分別證述被告有拿餐盒選取菜台上鯊魚肉食品未付帳以及
      在被告腳踏車菜籃發現鯊魚肉1 盒等情節大致相合【99年
      度偵字第4179號偵查卷（下稱偵卷）第11、12頁；37、38
      頁】。而證人甲○○上揭於本院證述情節亦與證人丁○○
      於本院審理時證述：當時被告拿一個外帶盒子裝一盒鯊魚
      肉拿到旁邊客人坐的桌上放著，沒有結帳，當時有其他客
      人要結帳，結完帳，伊就跟被告說他的菜沒有結帳，被告
      說他沒有拿，該盒菜就不見，之後證人甲○○在被告腳踏
      車之菜籃內找到等情（本院99年5 月31日審理筆錄第9 、
      10頁）大致相符。又證人甲○○於本案發生前不認識被告
      亦與被告並無恩怨一節，亦經證人甲○○於本院審理時證
      述明確，亦與被告所供述相合（本院99年5 月31日審判筆
      錄第8 、13頁），且證人甲○○於本案發生後並未向被告
      為任何賠償請求等情，亦經證人甲○○於本院審理時證述
      明確（本院99年5 月31日審判筆錄第8 頁）。並參以該鯊
      魚肉1 盒之價值為50元一節，經甲○○於警詢所供明（偵
      卷第11頁），價值非鉅，而證人甲○○為該自助餐店之經
      營者，被告為上門用餐之顧客，證人與被告並無嫌隙，先
      前亦不相識，而於竊案發生後證人甲○○並未要求被告為
      賠償，是證人甲○○實無誤陷被告之動機。綜上，證人甲
      ○○、丁○○於本院證述應為可採。
（二）證人甲○○所指述當天發現外帶紙盒所在之腳踏車菜籃，
      而該腳踏車確為被告所有等情，業經本院於審理中提示偵
      查卷中照片【99年度偵字第4179號偵查卷（下稱偵卷第25
      頁下方照片】分別供證人甲○○及被告辨識確認無誤（本
      院99年5 月31日審理筆錄第8 、12頁），而被告於本院審
      理時亦供稱當天係一個人至該店用餐，係騎腳踏至該自助
      餐店，將腳踏車停放在該自助餐店隔壁前面騎樓下等情（
      本院99年5 月31日審理筆錄第12、13頁），是若非被告自
      行至該自助餐店之菜臺上夾取鯊魚肉1 盒放置在伊所騎腳
      踏車菜籃內，證人甲○○如何能自該腳踏車菜籃內起獲該
      盒鯊魚肉？設若另有第三人竊取該鯊魚肉，依被告所述該
      腳踏車係停放在該自助餐店門外隔壁前面騎樓下，則該第
      三人既已離開該店而竊得該盒鯊魚肉，大可逕自攜行返家
      ，何必將該盒鯊魚肉放置在被告腳踏車菜籃內？是被告上
      揭辯稱，顯係事後卸責之詞，不足採信。
（三）復有臺北縣政府警察局海山分局搜索、扣押筆錄及扣押物
      品目錄表、贓物認領保管單各1 份、查獲照片8 張在卷（
      偵卷第14-17 頁、23、24頁）可稽。
（四）綜上所述，本件事證明確，應依法論科。
三、核被告乙○○所為係犯刑法第320 條第1 項竊盜罪。爰審酌
    被告犯罪之動機、目的、手段、被害人已領回該盒鯊魚肉損
    失已然減少、犯罪後態度等一切情狀，本院認公訴人當庭求
    處有期徒刑2 月，並非相當，故量處如主文所示之刑，併諭
    知易科罰金之折算標準，以資懲儆。
據上論斷，應依刑事訴訟法第299 條第1 項前段，刑法第320 條
第1 項、第41條第1 項前段，刑法施行法第1 條之1 第1 項、第
2 項前段，判決如主文。
本案經檢察官朱俊銘到庭執行職務。
中    華    民    國    99    年     6    月    14    日
                  刑事第十三庭  法  官   方鴻愷
以上正本證明與原本無異。
如不服本判決應於收受送達後10日向本院提出上訴書狀，並應敘
述具體理由；其未敘述上訴理由者，應於上訴期間屆滿後20日內
向本院補提理由書（均須按他造當事人之人數附繕本）「切勿逕
送上級法院」。
                                書記官   江怡萱
中    華    民    國    99    年    6     月    18    日

司法院資訊處製作；財團法人民間司法改革基金會備份。
